【裁判字號】    97,台上,1477
【裁判日期】    970410
【裁判案由】    違反毒品危害防制條例
【裁判全文】
最高法院刑事判決            九十七年度台上字第一四七七號
上  訴  人  甲○○
選任辯護人  呂翊丞律師
上列上訴人因違反毒品危害防制條例案件，不服台灣高等法院中
華民國九十七年一月二十九日第二審判決（九十六年度上訴字第
四九０一號，起訴案號：台灣桃園地方法院檢察署九十五年度偵
字第二一四六七號、九十六年度偵字第六九九號），提起上訴，
本院判決如下：
    主  文
原判決關於甲○○部分撤銷，發回台灣高等法院。
    理  由
本件原判決撤銷第一審關於上訴人甲○○運輸第三級毒品部分之
判決，改判仍論處上訴人共同運輸第三級毒品罪刑，固非無見。
惟按科刑之判決書，其事實欄之記載先後兩歧，或理由說明互生
齟齬，均屬判決理由矛盾，依刑事訴訟法第三百七十九條第十四
款後段規定，其判決當然違背法令。本件依原判決事實之認定，
係認上訴人於民國九十五年五月間，與真實姓名年籍不詳綽號「
阿棋」之成年男子，共同基於運輸、走私第三級愷他命入境之犯
意聯絡，而犯本件共同運輸第三級毒品之罪，查與理由欄內謂上
訴人應有與「阿棋」、「阿水」、「阿弟仔」等人共同基於運輸
第三級毒品愷他命之犯意聯絡及行為分擔等語（見原判決第六頁
），互生齟齬，依上開說明，自非適法。又刑事訴訟法第一百五
十九條之五之規定，為傳聞證據之例外規定，係以供述證據（言
詞或書面陳述）為對象，此觀該法條規定之內容甚明。本件原判
決以卷內所有卷證資料（包含文書證據、物證等證據），上訴人
及其選任辯護人於原審審理終結前就卷內所有之卷證資料之證據
能力均表示無意見，且卷內之文書證據，亦無刑事訴訟法第一百
五十九條之四之顯有不可信之情況與不得作為證據之情形，則依
同法第一百五十九條之五之規定，本件認定事實所引用之卷證所
有文書證據、物證等證據，均具有證據能力等語（見原判決第二
頁）。將「文書證據、物證」等證據，以同法第一百五十九條之
五之規定為立論基礎，認均具有證據能力，自非妥適。次按依法
應記載於判決理由內之事項不予記載，或記載不完備者為當然違
背法令，有罪之判決書，對於被告有利之證據不採納者，應說明
其理由，始為適法；又證據雖已調查，其內容尚未明瞭者，即與
未經調查無異，如遽行判決，仍屬應於審判期日調查之證據未予
調查。查上訴人是否想像競合犯本件共同運輸第三級毒品罪之關
鍵，在於上訴人所稱：我從頭到尾都不知道裡面裝有毒品愷他命
，是「阿棋」拜託我幫他領取，然後「阿棋」有給我那支門號00
00000000號的行動電話，說有人打那支電話給我，請我去幫忙領
包裹，在案發當天晚上十二點，他會來我家社區樓下等我，然後
他再把包裹拿走，我真的從頭到尾都不知道裡面裝有毒品。上開
承租地址只租了一個月就退租了，為何到了十月份還有包裹寄到
那裡，我不清楚云云之辯解是否可採。雖原判決已加以指駁，並
已說明其證據取捨之理由。但查上訴意旨稱：證人張儒良於第一
審所稱，當時上訴人從家裡出來，看完包裹以後，對其稱包裹不
是他的，郵差就把包裹帶回去（見第一審卷第二四八頁）；證人
即法務部調查局海調處（下稱海調處）調查員張和平於第一審亦
稱，當時情形就如證人張儒良所述，但時間是九十五年十月九日
（見第一審卷第二五二頁）；足證當時上訴人對包裹內究竟有何
物品並不瞭解，原判決對上開有利於上訴人之證據不採，未說明
理由，有理由不備之違法等語，經查尚非全然無據。如上開證人
等之證言，均屬無訛，為何上訴人當時表示不要領？上訴人是否
認為該包裹與其無涉？上訴人為何「其後」又於同年月十一日下
午四時三十分前往大樓警衛室領得系爭內含夾藏第三級毒品愷他
命之包裹（按欲返回其住處時，為現場埋伏之海調處調查人員當
場查獲）？因關係上訴人究竟有無或何時始參與走私、運輸毒品
構成要件行為之實施或僅參與運輸毒品之判斷，自有再加調查、
審認之必要。上訴意旨指摘原判決關於上訴人部分不當，尚非全
無理由，應認該部分有撤銷發回更審之原因。
據上論結，應依刑事訴訟法第三百九十七條、第四百零一條，判
決如主文。
中    華    民    國  九十七  年    四    月    十    日
                      最高法院刑事第三庭
                          審判長法官  莊  登  照
                                法官  黃  一  鑫
                                法官  徐  昌  錦
                                法官  許  錦  印
                                法官  石  木  欽
      本件正本證明與原本無異
                                      書  記  官
中    華    民    國  九十七  年    四    月   十五   日
                                                      V


司法院資訊處製作；財團法人民間司法改革基金會備份。
